【裁判字號】    98,交抗,442
【裁判日期】    980709
【裁判案由】    聲明異議
【裁判全文】
臺灣高等法院高雄分院刑事裁定         98年度交抗字第442號
抗  告  人  交通部公路總局高雄區監理所
代  表  人  劉育麟
受處分人    甲○○
上列抗告人因受處分人違反道路交通管理處罰條例聲明異議案件
，不服臺灣高雄地方法院中華民國98年5 月22日裁定（98年度交
聲字第1361號），提起抗告，本院裁定如下：
    主  文
抗告駁回。
    理  由
一、抗告意旨略以：依據道路交通管理處罰條例第35條第1 項、
    第67條第6 項及道路交通安全規則第62條第2 項等規定，處
    罰酒後駕車之吊扣駕駛執照處分目的，在於避免駕駛人再犯
    ，確保用路人之安全，因此，所謂「吊扣駕駛執照」係指「
    吊扣駕駛人酒後駕車所憑之駕駛執照」。本件受處分人酒後
    駕車違規時所駕駛之自用小客車之資格憑證，為普通大貨車
    駕駛執照，且其駕駛執照使用已有違反道路交通管理處罰條
    例第35條第1 項規定之具體事實，自應以其領有之大貨車普
    通駕駛執照為吊扣處分。本所依據道路交通管理處罰條例第
    35條第1 項規定，裁處吊扣異議人普通大貨車駕駛執照12個
    月之處分，應無不當。爰提起抗告請撤銷原裁定，更為適法
    之裁定等語。
二、本案經本院審理結果，認第一審裁定認事用法均無不當，應
    予維持，並引用第一審裁定書記載之理由（如附件）。
三、經查本件參照道路交通管理處罰條例第68條之修正理由，顯
    見依修正後道路交通管理處罰條例第68條規定，汽車駕駛人
    因違反道路交通管理處罰條例及道路交通安全規則之規定，
    受「吊扣」駕駛執照處分時，僅能「吊扣」違規當時所駕駛
    車輛之駕駛執照，不再「吊扣」其持有各級車類之駕駛執照
    甚明。本件受處分人若無自用小客車駕駛執照可供吊扣時，
    吊扣其普通大貨車駕駛執照以代之，同時造成限制受處分人
    繼續駕駛普通大客車之結果（即影響其工作及生活），所造
    成之損害已與欲達成目的之利益顯失均衡。則抗告人因受處
    分人駕駛自用小客車而有上開違規行為，因而逕行吊扣其普
    通大貨車駕駛執照，顯已逾越修正後道路交通管理處罰條例
    第68條之規範。原裁定因認抗告人依道路交通管理處罰條例
    第35條第1 項第1 款之規定，裁處吊扣受處分人普通大貨車
    駕駛執照12個月，即有違誤，因而將原處分撤銷，並就該撤
    銷部分為不罰之諭知，經核並無違誤。
四、綜上所述，原審因而裁定撤銷原處分內容關於吊扣駕駛執照
    （普通大貨車）12個月部分，並就吊扣駕駛執照部分，另為
    異議人不罰之諭知，尚屬允當。抗告人所執上情並非可採，
    本件抗告無理由，應予駁回。
據上論結，應依道路交通案件處理辦法第26條，刑事訴訟法第41
2 條，裁定如主文。
中    華    民    國    98    年    7     月    9     日
                刑事第一庭  審判長法  官  郭雅美
                                  法  官  徐美麗
                                  法  官  張意聰
以上正本證明與原本無異。
本裁定不得再抗告。
中    華    民    國    98    年    7     月    9     日
                                  書記官  陳金
附件：
臺灣高雄地方法院交通事件裁定        98年度交聲字第1361號
原處分機關  交通部公路總局高雄區監理所
異  議  人
即受處分人  甲○○  男  45歲（民國○○年○月○日生）
                    身分證統一編號：Ｚ000000000號
                    住高雄市前鎮區○○○街3號
上列受處分人因違反道路交通管理處罰條例案件，對於交通部公
路總局高雄區監理所98年5 月12日所為之處分（原處分案號：高
監自裁字第裁80-Z00000000號），聲明異議，本院裁定如下：
    主  文
原處分關於吊扣普通大貨車駕駛執照十二個月部分撤銷。
上開撤銷部分不罰。
    理  由
一、聲明異議意旨略以：異議人即受處分人因酒後駕駛自用小客
    車之違規，除遭法院判處徒刑外，另遭監理所吊扣普通大貨
    車駕照，異議人因此無以維持生計，請求撤銷吊扣普通大貨
    車駕照之處分等語。
二、按汽車駕駛人，駕駛汽車經測試檢定有酒精濃度超過規定標
    準之情形者，處新臺幣（下同）15,000元以上60,000元以下
    罰鍰，並當場移置保管其車輛及吊扣其駕駛執照1 年，道路
    交通管理處罰條例第35條第1 項第1 款定有明文。而所謂酒
    精濃度超過規定之標準者，依道路交通安全規則第114 條第
    2 款之規定，係指汽車駕駛人飲用酒類或其他類似物後其吐
    氣所含酒精濃度超過每公升0.25毫克或血液中酒精濃度超過
    0.05% 以上者。次按，汽車駕駛人，因違反本條例及道路交
    通安全規則之規定，受吊銷駕駛執照處分時，吊銷其持有各
    級車類之駕駛執照，道路交通管理處罰條例第68條定有明文
    。此規定係於民國94年12月14日修正公布，並於95年3 月1
    日施行，而修正前之道路交通管理處罰條例第68條則係規定
    「汽車駕駛人，因違反本條例及道路交通安全規則之規定，
    受吊扣或吊銷駕駛執照處分時，吊扣或吊銷其持有各級車類
    之駕駛執照」，觀其修法意旨，係以「原條文將違規駕駛人
    所持有之各級車類駕駛執照一併吊扣或吊銷，失之過酷，影
    響人民工作及生活甚鉅」為由，而刪除吊扣駕駛人駕駛執照
    時，應吊扣駕駛人持有各級車類駕駛執照之規定，是依現行
    道路交通管理處罰條例，已無得吊扣駕駛人所持有他級駕駛
    執照之依據存在，從而，於為吊扣駕駛人駕駛執照之處分時
    ，自僅得吊扣駕駛人違規時所駕駛該級車類之駕駛執照，以
    限制其繼續駕駛該級車類行駛道路之權利，若駕駛人並無該
    級車類之駕駛執照，即無從執行吊扣駕駛執照之處分，而僅
    係應否依道路交通管理處罰條例第22條第1 項規定處罰駕駛
    人之問題。
三、經查：
(一)異議人甲○○於97年12月18日21時許飲酒後，仍駕駛車牌號
    碼YQ-2019 號自用小客車上路，嗣於翌日凌晨1 時40分許行
    經國道10號西向6 公里時，經警攔檢查獲，並測得其呼氣中
    所含酒精濃度達每公升0.77毫克，為警製單舉發，並經原處
    分機關以異議人因駕車時酒精濃度超過規定標準而違反道路
    交通管理處罰條例第35條第1 項第1 款規定為由，裁處吊扣
    異議人之「普通大貨車駕駛執照」12月（另裁處施以道安講
    習部分，異議人並無不服）等情，業據異議人自承在卷，並
    有內政部警政署國道公路警察局公警局交字第700000000 號
    舉發違反道路交通管理事件通知單、原處分機關高監自裁字
    第裁80-Z00000000號違反道路交通管理事件裁決書各1 紙附
    卷可稽，是異議人上開酒後駕車違規事實已明，堪以認定。
(二)惟本件異議人既係駕駛自用小客車違反道路交通管理處罰條
    例第35條第1 項第1 款之規定，揆諸前揭法律規定及說明，
    原處分機關依法僅能吊扣其自用小客車駕駛執照，並無得吊
    扣異議人持有他級駕駛執照之依據，自不得因異議人現無自
    用小客車駕駛執照可供吊扣，即吊扣其普通大貨車之駕駛執
    照以代之。是原處分機關以異議人有上開違規行為，逕行裁
    處吊扣異議人之普通大貨車駕駛執照，已難謂係適法之處分
    。又上開處置方式，雖可能產生無照駕駛之駕駛人，反而較
    有照駕駛之駕駛人得受有毋需吊扣駕駛執照處罰利益之疑慮
    ，然行政行為，採取之方法所造成之損害不得與欲達成目的
    之利益顯失均衡，為行政程序法第7 條第3 款所明定，本件
    異議人並無自用小客車駕駛執照可供吊扣，原處分機關因此
    吊扣異議人普通大貨車之駕駛執照，雖可能達成杜絕異議人
    將來繼續酒醉駕車之目的，惟亦同時造成剝奪異議人駕駛普
    通大貨車之結果，對其工作及生活影響甚大，甚而危及其就
    業謀生問題，此所造成之損害，與欲達成目的之利益（限制
    異議人駕駛自用小客車，以預防酒醉駕駛自用小客車所造成
    之危害）顯失均衡，復與前揭道路交通管理處罰條例第68條
    之修法意旨亦不相符合，益見其處分違法之處，自有未恰。
(三)至原處分機關移送書雖援引交通部95年5 月3 日交路字第09
    50030639號、94年9 月15日交路字第0940051433號、89年8
    月30日交路89字第008861號函釋，認領有聯結車、大客車、
    大貨車或小型車駕駛執照，於駕駛重型機車而違反道路交通
    管理處罰條例第35條時，仍可吊扣其所持有之其他駕駛執照
    等語。惟按法官依據法律獨立審判，為憲法第80條所明定，
    且依司法院大法官會議釋字第137 號、第216 號解釋意旨，
    各機關依其職掌就有關法規為釋示之行政命令，法官於審判
    案件時，固可予以引用，但仍得依據法律，表示適當之不同
    見解，並不受其拘束。而道路交通管理處罰條例第68條規定
    業經修正，且行政行為採取之方法所造成之損害不得與欲達
    成目的之利益顯失均衡，均如前述，準此，交通部前開函文
    於此自不宜再予援用，併予敘明。
四、綜上所述，原處分機關僅能吊扣異議人違規當時所駕駛之車
    輛種類即自用小客車之駕駛執照，不得代以吊扣其普通大貨
    車之駕駛執照，原處分機關未審酌新修正之法律規定，逕對
    異議人裁處吊扣普通大貨車駕駛執照12個月之處分，於法未
    合。是異議人此部分異議為有理由，應由本院將此部分之處
    分撤銷，又因異議人並無自用小客車駕駛執照可供執行吊扣
    ，爰就此部分另為不罰之諭知。至原處分關於罰鍰及施以道
    安講習之部分，異議人並未聲明異議，不在本件審究範圍內
    ，附此敘明。
五、依道路交通案件處理辦法第20條前段，裁定如主文。
中    華    民    國    98    年    5     月    22    日
                  交通法庭    法  官 蔣志宗
以上正本證明與原本無異。
如不服本裁定應於送達後5日內向本院提出抗告狀。
中    華    民    國    98    年    5     月    22    日
                              書記官 李崑良


司法院資訊處製作；財團法人民間司法改革基金會備份。
